【裁判字號】    98,交聲,3241
【裁判日期】    981030
【裁判案由】    違反道路交通管理處罰條例聲明異議
【裁判全文】
臺灣臺北地方法院交通事件裁定        98年度交聲字第3241號
原處分機關  臺北市交通事件裁決所
異  議  人
即受處分人  甲○○
上列異議人因違反道路交通管理處罰條例案件，對於臺北市交通
事件裁決所中華民國98年8月19日所為之處分（原處分案號：北
市裁罰字第裁22-AEX865619號裁決書），聲明異議，本院裁定如
下：
    主  文
異議駁回。
    理  由
一、原處分機關處分意旨略以: 異議人即受處分人甲○○於民國
    98年6月6日1時25分許，駕駛車牌號碼7976-DB號自用小客車
    ，沿臺北市○○區○○路北往南方向行駛，行至松仁路、松
    壽路口時，於松仁路之號誌轉為紅燈時，仍闖越紅燈自最外
    側車道迴轉至松仁路對向車道，在松仁路對向車道上為執行
    定點路檢勤務之員警發覺，並依法製單舉發。爰依道路交通
    管理處罰條例第53第1項規定處罰鍰新臺幣（下同）2700 元
    ，並依同條例第63條第1項第3款規定記違規點數3點。
二、異議意旨略以：異議人沒有違規紅燈迴轉。查當天異議人所
    駕駛的車輛係韓國現代MATRIX休旅車，當時係行駛於最內側
    車道，因所駕駛之車輛屬小型休旅車，車身較高，大幅度迴
    轉容易翻車，是異議人不可能從外側車道迴轉，且異議人在
    迴轉前已見員警在松仁路往忠孝東路方向臨檢，異議人不可
    能闖紅燈。又查，該路口設有自動照相設備，但本件亦沒有
    異議人闖紅燈之舉發照片等語。
三、按汽車駕駛人，行經有燈光號誌管制之交岔路口闖紅燈，處
    新臺幣1800元以上5400元以下罰鍰; 又汽車駕駛人有第53條
    之違規情形者，除依原條款處罰鍰外，並予記違規點數3點
    。道路交通管理處罰條例第53條第1項、第63條第1項第3款
    分別定有明文。
四、訊據異議人雖坦承於上開時、地，駕駛上開自用小客車，行
    經上開路口進行迴轉等情不諱，惟矢口否認有何違規闖紅燈
    迴轉之行為，並執上詞置辯。惟查:
  (一)異議人於上開時、地，違規闖紅燈迴轉一節，業據證人即執
    行本件舉發取締之員警乙○○於本院訊問時結證: 當天我在
    松仁路、松壽路口執行定點路檢勤務。我站在松仁路上，異
    議人停在我的對面也是松仁路，松仁路是三車道。那時候松
    仁路是紅燈，路上沒有車，只有異議人壹台車，松壽路是綠
    燈。異議人是走最外線的車道再迴轉，迴轉後我把他攔下來
    ，異議人問可否不要開單？我說你紅燈迴轉，我就據實開單
    等語（參本院98年9月30日訊問筆錄）在案。
  (二)異議人雖辯稱: 該路口設有自動照相設備，但本件沒有異議
    人闖紅燈之舉發照片云云。惟查，上開路口確實設有固定式
    闖紅燈照相之感應線於內側及中間車道，異議人係自最外側
    車道逕行迴轉，該車道未設有感應線，而未照相，此有臺北
    市政府警察局信義分局98年7月29日北市警信分交字第09831
    875300號書函在卷可參。又查，交通警員製單舉發違反道路
    交通處罰條例所列之違規事實，本質上係公務員依法執行職
    務之行為，如有枉法構陷或為不實記載之行為，則需負擔嚴
    厲刑事責任，國家並以此擔保公務員能忠實執行職務，故其
    所為當可被推定為真正；反之，若謂公務員一切行政行為均
    須預留證據以證其實，則國家行政勢必窒礙難行，效率不彰
    ，當非適論，此本為其行政之特徵。再者，考量交通違規行
    為又多屬迅速、稍縱即逝及不可回復等特性，舉發機關或原
    處分機關若能提出更多之法定證據方法，例如人證、書證、
    物證等證據資料以供司法審查之交通法庭加以判斷該交通違
    規行為之存否，自屬允當。惟若因前揭交通違規行為特性而
    無法提供更多相關之書證、物證時，則舉發員警於司法審查
    之訴訟程序上立於證人之地位而證述其當時親身目擊及見聞
    之交通違規行為經過，亦屬於法定證據方法之人證證述，並
    不以提出採證照片為唯一之證據方法，且立法者亦未明文限
    制或排除「舉發警員目睹、耳聞」之證據能力，或其證述內
    容對於違規事實之證明力。此觀立法者再再以明文立法方式
    容認執行交通稽查之員警「當場舉發」，暨「當場舉發」俱
    乏相類於「逕行舉發」之採證限制（例如，必須以「科學儀
    器照相採證」等）自明（道路交通管理處罰條例第7條、第7
    條之2規定參照）。取締員警就交通違規事實之親身經歷見
    聞，當亦足可恃為此類交通事件違規事實之證據。本件證人
    乙○○於本院到庭具結後所證上開情節，陳述極為具體、清
    楚，亦無矛盾、齟齬或違背經驗、論理法則之處，並業經具
    結以擔保其證詞之真實性及憑信性，且證人不過適巧排定在
    該處執行勤務，其與異議人既不相識，又無前隙，當無甘冒
    涉犯偽證罪之風險，蓄意構陷異議人有此交通違規。此外，
    亦無任何證據證明其有捏造事實違法取締之不法情事，而異
    議人亦未就執勤員警之舉發有何錯誤提出具體證據以供調查
    ，本院認為員警本於維護交通秩序、安全職責所為之取締，
    當屬合法、正確之舉發。且質之異議人亦坦承: 當天行駛於
    松仁路北往南方向，在松仁路與松壽路口迴轉，並自承「我
    的車子是停在旁邊才迴轉」等情不諱．互核亦與證人所證述
    : 異議人停在我的對面也是松仁路，走最外線的車道再迴轉
    等語相一致，足認證人乙○○之證詞，應與事實相符，而可
    採信。
五、綜上，本件異議人之上開違規事實，事證明確，洵堪認定。
    從而，原處分機關依前揭道路交通管理處罰條例第53條第1
    項、第63條第1項第3款、違反道路交通管理事件統一裁罰標
    準及處理細則及違反道路交通管理事件統一裁罰標準表之規
    定，裁處受處分人罰鍰2700元，並記違規點數3點，核無違
    誤。本件異議人之異議為無理由，應予駁回。
據上論斷，應依道路交通案件處理辦法第19條，裁定如主文。
中    華    民    國    98    年    10    月    30    日
                  交通法庭法  官  李桂英
上正本證明與原本無異
如不服本裁定應於送達後5日內向本院提出抗告狀
                          書記官  嚴君珮
中    華    民    國    98    年    10    月    30    日


司法院資訊處製作；財團法人民間司法改革基金會備份。
